臺灣士林地方法院民事裁定            100年度事聲字第193號
異  議  人  周旭陽
相  對  人  詹蔡惠玉
上列當事人間返還擔保金事件，經本院司法事務官於民國100 年
9 月27日以本院100 年度司聲字第321 號裁定駁回後，異議人再
聲明異議，本院裁定如下：
    主  文
原裁定廢棄。
臺灣士林地方法院九十六年度存字第四二二號提存事件異議人所
提存之擔保金新臺幣壹佰伍拾萬仟肆佰陸拾伍元，准予返還
。
    理  由
一、按當事人對於司法事務官處理事件所為之終局處分，得於處
    分送達後10日之不變期間內，以書狀向司法事務官提出異議
    ；司法事務官認前項異議有理由時，應另為適當之處分；認
    異議為無理由者，應送請法院裁定之；法院認該異議為有理
    由時，應為適當之裁定，認異議為無理由者，應以裁定駁回
    之，民事訴訟法第240條之4第1項至第3項分別定有明文。本
    件異議人就本院司法事務官於民國100 年9 月27日以100 年
    度司聲字第321 號所為駁回其聲請之裁定，聲明不服而提出
    異議，經核與上開條文規定及意旨相符，先予敘明。
二、異議意旨略以：異議人原於民國100 年4 月27日寄發予相對
    人之催告存證信函，地址雖為「臺北市○○區○○街244 巷
    19號1 樓」（下稱系爭地址），而與相對人戶籍地址「臺北
    市士林區○○○路○ 段290 巷21弄2 號」不符，惟相對人歷
    來與異議人所有相關之提存、強制執行等案件，相對人確實
    均係以系爭地址為其送達處所，法院文書亦係對系爭地址送
    達，從未聽聞有因此未合法送達之情事發生。於本院100年
    度司執字第25932號強制執行事件中，異議人與相對人及其
    配偶詹榮富間強制執行事件，即曾數度經本院執行處以系爭
    地址為相對人之住居所而寄發法院文書，且相對人遞交陳述
    意見狀時仍亦係記載系爭地址為其住居所，此外，本院執行
    處另於100年9月6日以系爭地址傳訊相對人及其配偶到場與
    異議人調查有關利息計算事宜，當日相對人亦有委任代理人
    到案，顯見系爭地址確實為相對人之住居所，異議人自得以
    系爭地址寄發催告函催告相對人行使權利。再催告信函回執
    其上除經相對人之配偶蓋章簽收外，並另蓋有相對人「詹蔡
    惠玉」之印文，顯見催告函內容確實為相對人所知悉。詎原
    裁定竟以所寄送地址非相對人之戶籍址，即駁回異議人之聲
    請，殊有違誤。爰求予廢棄原裁定，准予返還抗告人於本院
    96年度存字第422 號提存事件所提存之擔保金新臺幣（下同
    ）1,533,465元等語。
二、按訴訟終結後，供擔保人證明已定20日以上期間催告受擔保
    利益人行使權利而未行使者，法院應依供擔保人之聲請，以
    裁定命返還其提存物。民事訴訟法第104 條第1 項第3 款定
    有明文。又此規定，於因假處分或假扣押所供之擔保，亦準
    用之，民事訴訟法第106 條亦規定甚明。惟民事訴訟法第10
    4 條原本乃有關訴訟費用擔保物返還之規定，其第1 項第3
    款所謂訴訟終結，當係指訴訟費用所屬本案訴訟之終結，至
    於保全程序之擔保，依同法第106 條準用前開規定，所謂訴
    訟終結，應係指保全程序之終結，要與保全程序所保全請求
    之本案訴訟終結無涉。而保全程序始於保全裁定之取得，迄
    於保全程序之執行，是保全程序之終結，即應包括保全裁定
    之撤銷及其執行程序之撤回（臺灣高等法院暨所屬法院95年
    法律座談會民事類提案第23號意旨可資參照）。惟若供擔保
    人持保全裁定聲請執行後，於執行期間原保全處分經上級審
    廢棄，此時所進行之執行程序失所附麗，並由執行法院查明
    而終結程序時，受擔保利益人應無繼續發生損害之虞，自無
    待供擔保人撤銷保全裁定或執行程序，即已屬上開「訴訟終
    結時」。次按非對話而為意思表示者，其意思表示以通知達
    到相對人時發生效力，為民法第95條所明定，故意思表示之
    通知只要顯已達到相對人之支配範圍內，相對人隨時可以了
    解其內容，即應認已送達而發生效力，最高法院95年度台上
    字第2611號判決同其意旨，可供參照。
三、經查：異議人係聲請本院以96年度裁全字第216 號准許假處
    裁定，提供擔保金新臺幣1,533,465 元向本院以96年度存字
    第422 號提存後，持裁定向執行法院以96年度執全字第305
    號執行事件進行查封相對人所有之房地，因該執行標的與本
    院93年度執字第3600號事件之執行標的相同，故併入該案。
    惟異議人之假處分聲請經相對人抗告後為臺灣高等法院以96
    年度抗字第1336號裁定駁回，並經最高法院以96年度台抗字
    第933 號維持而確定，原准許假處分之裁定業遭廢棄，執行
    程序無所附麗，經相對人聲請啟封後，由執行法院於99年3
    月31日解除原執行查封處分而終結執行程序，此經本院調閱
    上述相關卷宗核閱無訛。參照上揭規定意旨，無待異議人另
    為撤銷執行程序，異議人自得以保全執行程序業已終結為由
    ，催告相對人行使權利，並聲請為供擔保提存物之返還。
四、又查：異議人於強制執行程序終結後，另於100 年4 月27日
    寄發存證信函至相對人於強制執行程序所提供「台北市○○
    區○○街244 巷19號」之地址，通知行使權利。並因未接獲
    郵局寄發相對人之回執正本，為確認已通知相對人，並於同
    年8 月19日向郵局申請補發回執，該回執亦有相對人於同年
    5 月8 日收受之印文，有本院93年度執字第3600號卷所附相
    對人99年3 月8 日民事聲請狀及異議人於本院所補送之回執
    影本（本院卷第21頁）可按。是異議人之通知已到達相對人
    ，自發生效力。迄異議人向本院聲請返還擔保金之日即100
    年7 月26日，有原審卷所附民事聲請狀上本院收文章日期可
    參（原審卷第3 頁），自已逾20日之期間。從而，異議人聲
    請發還擔保金，即屬有據，應予准許。異議意旨指摘原裁定
    駁回其返還擔保金之聲請不當，為有理由，爰由本院將原裁
    定廢棄，諭知本院96年度存字第422 號提存事件，異議人所
    提存之擔保金1,533,465元准予返還，如主文第2 項所示。
中    華    民    國   100    年    12    月    5     日
                  民事第一庭  法  官  古振暉
以上正本證明與原本無異。
如不服本裁定，應於裁定送達後10日之不變期間內，向本院提出
抗告狀，並繳納抗告費新臺幣1,000 元。
中    華    民    國   100    年    12    月    8    日
                              書記官  林郁菁